【裁判字號】    90,訴,74
【裁判日期】    900816
【裁判案由】    懲治盜匪條例
【裁判全文】
臺灣屏東地方法院刑事判決                              九十年度訴字第七四號
    公  訴  人  臺灣屏東地方法院檢察署檢察官
    被      告  戊○○
    選任辯護人  黃政雄
    被      告  辛○○
    被      告  丙○○
    右二人共同
    選任辯護人  陳世明
右列被告等因懲治盜匪條例案件，經檢察官提起公訴（八十九年度偵字第五二二０號
），本院判決如左：
     主  文
戊○○、辛○○、丙○○均無罪。
     理  由
一、公訴意旨略以：被告戊○○明知綽號「五甲機動組」之姓名、年籍不詳成年男子
    所持有，車籍資料不詳之淺銀色自用小客車上所懸掛之號碼Ｄ八—七八七五號車
    牌，係來源不明之贓物（該車牌為己○○所有，於民國八十九年八月三十一日上
    午五時許，在屏東縣潮州鎮○○路○段二八巷九五號前失竊），竟仍於八十九年
    九月九日上午九時許，在高雄市○○路與林泉街交岔路口「ＡＢＣ網際網路公司
    」前，向綽號「五甲機動組」之成年男子借得懸掛上該車牌號碼Ｄ八—七八七五
    號車牌之淺銀色自用小客車。於同日十六時許，被告辛○○、丙○○亦明知該車
    所懸掛之車牌為贓物，竟與戊○○基於收受贓物之意思，共同駕駛上開自用小客
    車至屏東縣竹田鄉○○村○○路七十二號「克昌釣蝦場」，迨同日十七時十分許
    ，其等三人見被害人甲○○、乙○○及丁○○駕駛車牌號碼ＹＧ—八七三三號自
    用小客車至「克昌釣蝦場」，隨即由被告丙○○在上開小客車內把風，而由被告
    辛○○與戊○○各持戊○○所有之外觀難以判斷為真槍之玩具手槍一枝，分別抵
    住甲○○、乙○○及丁○○，致甲○○、乙○○及丁○○三人不能抗拒後，強取
    甲○○所有之港式勞力士手錶一只及手提袋一個（內有新台幣現金八萬元、行動
    電話一具、信用卡二張、金融卡五張、國民身分證及駕駛執照各一張）後，駕車
    逃逸。嗣為警於八十九年九月十三日上午十二時四十分，在屏東縣萬丹鄉○○路
    三六０號「星際網路店」內查獲，並當場自被告戊○○所有之背包內扣得前開玩
    具手槍二枝，再由戊○○帶同警至「克昌釣蝦場」附近草堆中尋獲被害人甲○○
    遭強盜之勞力士手錶一只（業經發還），因認被告三人涉犯刑法第三百四十九條
    第一項之收受贓物罪嫌及懲治盜匪條例第五條第一項第一款之盜匪罪嫌。
二、按犯罪事實應依證據認定之，無證據不得推定其犯罪事實；又不能證明被告犯罪
    者，應諭知無罪之判決；刑事訴訟法第一百五十四條、第三百零一條第一項分別
    定有明文。又犯罪事實之認定，應憑真實之證據，倘證據是否真實尚欠明確，自
    難以擬制推測之方法，為其判斷之基礎；而認定犯罪事實之證據係指足以認定被
    告確有犯罪行為之積極證據而言，該項證據自須適合於被告犯罪事實之認定，始
    得採為斷罪資料（參照最高法院五十三年度臺上字第六五六號、二十九年度上字
    第三一○五號判例）。且刑事訴訟上證明之資料，無論其為直接或間接證據，均
    須達於通常一般之人均不致有所懷疑，而得確信其為真實之程度，始得據為有罪
    之認定，若其關於被告是否犯罪之證明未能達此程度，而有合理懷疑之存在，致
    使無從形成有罪之確信，根據「罪證有疑，利於被告」之證據法則，即不得遽為
    不利被告之認定（參照最高法院七十六年度臺上字第四九八六號判例）。又告訴
    人之指訴係使被告受刑事訴追為主要目的，是其指訴是否與事實相合，仍須調查
    其他證據以資審認；又被害人之陳述如無瑕疵，且就其他方面調查又與事實相符
    ，固足採為科刑之基礎，倘其陳述尚有瑕疵，則在未究明前，遽採為論罪科刑之
    根據，即難認為適法，此有最高法院五十三年度台上字第一三○○號、六十一年
    度台上字第三○九九號判例足資參照。
三、公訴人認被告三人涉有上開犯行，無非係以（一）、被害人己○○車牌遭竊一事
    ，已據其指述甚詳。（二）、被害人甲○○、乙○○及丁○○之指述。（三）、
    並無證據證明被告戊○○與被害人甲○○間有債務糾紛；且通聯記錄無法證明被
    告戊○○於案發前曾與被害人甲○○聯絡。（四）、證人庚○○曾於案發後為被
    害人三人呼叫計程車，證人葉海澄駕駛計程車至現場搭載被害人三人離去，且被
    害人甲○○之勞力士金錶是被告黃宏哲帶警方在案發現場草叢間找到，若果如被
    告所辯，手錶係雙方拉扯中掉落，為何被害人未於被告離去後自行將手錶拾回？
    （五）、被告丙○○雖辯稱其在車內休息，然其既能於案發後立即將被告黃宏哲
    、辛○○載離現場，顯見被告丙○○當時並未熟睡，且捨較舒適之後座而坐在有
    方向盤頂住之前座，有違常情。（六）、被告要求訊問之證人盧順良前後證詞矛
    盾，不足為被告三人有利之認定，為主要之論據。
四、訊據被告三人堅決否認有何收受贓物及強盜犯行，辯稱：不知道車牌是贓物，另
    被告戊○○辯稱：約甲○○在「克昌釣蝦場」見面是為了要解決之前向甲○○借
    錢的糾紛，到釣蝦場時看見辛○○、丙○○在那裡吃東西，才請其二人留下來幫
    忙，後來甲○○等人到達後，與辛○○一同在甲○○的汽車旁與甲○○三人發生
    拉扯，才拿出身上的玩具槍要嚇他們，但被識破是假槍，就立刻與辛○○逃到丙○○休息的車輛旁，拍打玻璃叫丙○○載離現場，金錶是雙方拉扯間飛到草叢裡
    的，伊有看見，事後才帶警方去找出來，並未強盜財物等語；被告辛○○辯稱：
    是在「克昌釣蝦場」才遇見戊○○，戊○○說約了地下錢莊的人要談事情，後來
    戊○○與對方發生拉扯，伊上前排解，戊○○身上背的袋子掉出一支玩具槍，伊
    才將槍撿起並放入袋子裡，後來排解不成，就跟戊○○坐上車子離去，並未強盜
    財物等語；被告丙○○則稱：伊與辛○○先至「克昌釣蝦場」，之後遇見戊○○
    ，因疲倦至戊○○開來的車上休息，不久辛○○、戊○○跑過來拍打車門說他們
    被打了，伊即駕駛汽車將二人載離現場，戊○○隨即自行開車離去，並未強盜財
    物等語。
五、經查：
（一）、被告戊○○於警、偵訊及本院審理中均供稱：伊於八十九年九月九日下午，
        獨自一人開車至「克昌釣蝦場」，被告辛○○、丙○○已在釣蝦場內等語，
        被告辛○○供稱：伊與丙○○一同騎機車前去克昌釣蝦場，在那裡遇見戊○○等語（見偵查卷第四十頁）；被告辛○○供稱：是我們二人先到釣蝦場，
        後來辛○○又遇見他朋友（即戊○○），所以我們三人才一同在該處消費吃
        東西等語（見警卷第十一頁），三人所述情節相符，應堪採信，公訴人指稱
        被告辛○○、丙○○與戊○○共同駕車前往克昌釣蝦場，與事實顯有不符。
        又被告戊○○係於八十九年九月九日上午九時許，向一綽號「五甲機動組」
        之成年男子借得懸掛己○○失竊車牌之上開自用小客車，另被告辛○○、丙○○於克昌釣蝦場有駕駛及搭乘該部自用小客車，惟衡諸常情，向他人借用
        車輛，或會對車輛來歷詳加詢問，並要求給予行車執照以供查驗，然對於車
        輛懸掛之車牌其來歷、真偽，鮮有詳加查詢者，因此其三人稱不知道車牌係
        贓物等語，並不違反事理，應堪採信，其等既不知該車牌為贓物，自難論以
        收受贓物罪。
（二）、被害人甲○○、乙○○及丁○○均居住於高雄市，對於三人為何會至毫無地
        緣關係之克昌釣蝦場，被害人甲○○陳稱：「當天因心情不好，準備去三地
        門散心，與乙○○、丁○○開車經過萬大橋時，乙○○說克昌釣蝦場不錯，
        所以我們才過去」（見本院九十年二月十九日訊問筆錄），其意應指到達克
        昌釣蝦場附近時，臨時起意去釣蝦場；然被害人乙○○則稱：「我有一個叫
        阿雄的朋友說克昌不錯，我就先打電話至克昌看阿雄在不在，電話接通後等
        老闆叫人，很久沒回應，就決定開車過去看看」（見同上筆錄）、「即今天
        十六時許，甲○○打電話告知，要一起到屏東縣竹田鄉釣蝦，我即邀同住旗
        津之友人阿富（應指丁○○）共同坐計程車到高雄市○○○路、三多路口與
        甲○○碰面，三人由阿富駕駛一輛自用小客車，一同於十七時許到達克昌釣
        蝦場」（見八十九年九月九日警訊筆錄），被害人乙○○對於為何會至克昌
        釣蝦場前、後供述已不相同，又與被害人甲○○稱臨時起意才至克昌釣蝦場
        等語大相庭逕。再觀卷附被害人乙○○使用之0000000000號行動
        電話通聯記錄，其於八十九年九月九日十五時零五分即曾打電話至克昌釣蝦
        場，顯見被害人三人並非臨時起意始至克昌釣蝦場，參以被告戊○○迭於警
        、偵訊及本院堅稱：與地下錢莊的人約在克昌欲解決債務糾紛等語，是被告
        戊○○與被害人三人於案發前即有在克昌釣蝦場會面之約定，亦不無可能。
（三）、依卷附通聯記錄顯示，被告戊○○所使用之0000000000號行動電
        話，與被害人甲○○使用之000000000號電話，於八十九年九月九
        日雖無通話記錄，公訴人因此認定被告戊○○與被害人甲○○間並無債務糾
        紛，然通聯記錄無此記載並不足以推論其二人間並無債權債務關係。
（四）、被害人甲○○指稱：「我們車子剛到克昌釣蝦場前停車時，即遭二名不詳歹
        徒從二側前門處持槍指向我們車內，叫我把手機、手錶等財物，裝入我所攜
        帶之黑色皮包，然後下車交給他，他們一拿皮包就上車，皮包內有現金八萬
        元、港式勞力士鑽表一只、小海豚手機一支、信用卡二張、金融卡五張、身
        分證及駕照各一張」（見八十九年九月九日警訊筆錄），然該勞力士鑽表係
        被告戊○○於八十九年九月十三日帶同警方在「克昌釣蝦場」附近草叢間起
        獲，有卷附屏東縣警察局潮州分局逕行拘提犯罪嫌疑人報告書可徵，與被害
        人甲○○指稱該鑽表是裝入皮包內遭搶走等情，並不相符。而被告戊○○為
        警逮捕後，迭於警、偵訊及本院審理中供稱手錶是雙方拉扯間飛出去的，伊
        有看見手錶掉落的大概位置，故帶警方去找等語，強盜之目的即在取得財物
        ，被告等若有意以強盜方式取得財物，不可能捨價值數萬元之手錶不取；縱
        當時未及取得，然既知悉甲○○手錶掉落之大概位置，亦可利用四日之時間
        伺機至案發現場取回，該手錶既為被告戊○○在同警方於案發現場附近尋獲
        ，則被告戊○○上開所辯，應可採信，更不能以被害人等較被告等晚離開現
        場，卻未取回手錶之不合常情舉動，即認被告等有強盜之犯行。又被害人甲○○指稱遭搶之其妻許錦梅所有、富邦商業銀行信用卡，經本院函查結果，
        發現該張信用卡雖於八十九年九月九日十九時九分許掛失，然於同月四日即
        辦理停止使用，依常情停止使用之信用卡若非遺失即是不準備再使用，被害
        人甲○○將停用之信用卡帶在身邊，卻又恰好被搶，其中不無可疑。
（五）、被告戊○○、辛○○、丙○○於八十九年九月九日十五時許，即在釣蝦場內
        消費、飲食，等情，業據被告三人迭於警、偵訊及本院審理中供述甚詳，並
        經證人庚○○即釣蝦場負責人結證屬實（見偵查卷第八十五頁），而被害人
        甲○○、乙○○及丁○○係於同日十七時許駕駛車輛到達「克昌釣蝦場」外
        ，若被告三人果有意強盜，是否會於犯案前在同一地點逗留二小時以上，致
        釣蝦場內之人對其等均有印象時，始下手強盜？又扣案之「克昌釣蝦場」大
        門錄影帶經本院勘驗結果，認為被告三人均各自活動、動作悠閒，並無計畫
        行搶之狀，有勘驗筆錄在卷可參。且依被害人甲○○、乙○○及丁○○指述
        ，動手強盜之人為被告戊○○、辛○○，二人體形均屬瘦高型，反觀之被害
        人甲○○、乙○○體型甚為壯碩（被害人丁○○於審理中並未到庭），則被
        告等是否會選擇甫至釣蝦場、不知身上財物多寡、且人數較被告為多又體型
        壯碩之成年男子為強盜對象，誠有疑義。
（六）、被害人等於案發後透過證人庚○○即克昌釣蝦場負責人呼叫計程車，隨後由
        計程車司機葉海澄載離現場等情，固據庚○○及葉海澄分別結證明確，然訊
        及證人庚○○案發當日情形如何，庚○○於警、偵訊中均稱：並未目擊搶案
        經過，是在十八時左右，伊兒子說外面友人要叫車，請伊代打電話，至店外
        看見三個人，問他們為何要叫車，他們說被搶了等語（見警卷第二十三頁、
        偵查卷第八十五頁），證人庚○○及葉海澄之證言僅能證明被害人甲○○、
        乙○○及丁○○三人如何離開現場，被告等之強盜行為乃證人庚○○自被害
        人處傳聞得知，並非其親身經歷，尚不得採為被告等不利之認定。
（七）、公訴人認被告丙○○於案發時係坐在前開懸掛贓物車牌之小客車駕駛座上，
        隨後立即啟動車輛，搭載被告戊○○、辛○○離開現場，而認其被告丙○○
        有強盜犯行，然被告三人均稱準備與地下錢莊之人解決債務糾紛，則被告丙○○縱坐在前開小客車駕駛座上，準備於被告戊○○、辛○○與對方發生衝
        突之際，搭載其二人逃離現場，亦不違反常情，尚難以此認定被告丙○○有
        強盜犯行。
（八）、綜上所述，公訴人所指被告戊○○、辛○○、丙○○之盜匪犯行，除被害人
        三人之指述外，並無其他具體事證可資證明，縱證人盧順良於偵查中二次證
        述前後矛盾，然亦不足以認定被告等有盜匪犯行，揆諸首揭說明，本件並無
        具體事證可資證明被告三人有公訴人所指犯行，自難以推測或擬制之方法入
        人於罪，被告三人強盜及收受贓物犯行既屬不能證明，自應為其等無罪之諭
        知。
據上論斷，應依刑事訴訟法第三百零一條第一項前段，判決如主文。
本案經檢察官王光傑到庭執行職務。
中      華      民      國    九十      年      八      月     十六     日
                                      臺灣屏東地方法院刑事第三庭
                                          審判長法  官  黃國永
                                    法  官  余德正
                                                法  官  陳姵君
右正本證明與原本無異。
對於本判決如有不服應於收受送達後十日內向本院提出上訴書狀上訴於台灣高等法院
高雄分院並按他造當事人之人數附具繕本。
                                               書記官  蔡德章
中      華      民      國    九十      年      八      月     十六     日


司法院資訊處製作；財團法人民間司法改革基金會備份。
